【裁判字號】    99,財管,40
【裁判日期】    990531
【裁判案由】    選任遺產管理人
【裁判全文】
臺灣桃園地方法院民事裁定              99年度財管字第40號
聲  請  人  第一商業銀行股份有限公司
法定代理人  林佐堯
相  對  人
即被繼承人  甲○○（亡）
關  係  人
即被選定人  曾智群律師
上列聲請人聲請指定被繼承人甲○○遺產管理人事件，本院裁定
如下：
    主  文
指定曾智群律師為被繼承人甲○○之遺產管理人。
准對被繼承人甲○○（男，民國○○年○ 月○ 日生，身分證統一編
號：Ｚ000000000號，最後住所：桃園縣楊梅鎮○○里○○鄰○○路
471 巷18號）大陸地區以外之繼承人為承認繼承之公示催告。
曾智群律師應於收受本裁定之日起貳拾日內，將本裁定登載於公
報、新聞紙或其他相類之傳播工具。
如有被繼承人甲○○之大陸地區以外之繼承人，應自本公示催告
最後登載公報、新聞紙或其他相類之傳播工具之日起壹年內向本
院陳報承認繼承，如不於公示期限內申報承認繼承時，被繼承人
之遺產於大陸地區之繼承人依法繼承、清償債權並交付遺贈物後
有賸餘者歸屬國庫。
聲請程序費用由被繼承人甲○○之遺產負擔。
    理  由
一、按先順序繼承人均拋棄其繼承權時，由次順序之繼承人繼承
    ，其次順序繼承人有無不明或第4 順序之繼承人均拋棄其繼
    承權者，準用關於無人承認繼承之規定，此民法第1176條第
    6 項所定。又繼承開始時，繼承人有無不明，而無親屬會議
    ，或親屬會議未於民法第1177條所定1 個月內選定遺產管理
    人時，利害關係人得聲請法院選任遺產管理人，同法第1178
    條第2 項前段亦有明文。
二、本件聲請意旨略以：被繼承人甲○○（男，民國○○年○ 月○
    日生，身分證統一編號：Ｚ000000000號，最後住所：桃園縣
    楊梅鎮○○路471 巷18號）於95年7 月6 日向伊借款新臺幣
    （下同）1,500,000 元，並以被繼承人所有之不動產設定抵
    押權。詎相對人於97年3 月10日死亡，而被繼承人之法定繼
    承人均依法拋棄繼承，且未召集親屬會議選任遺產管理人，
    致伊之債權未能完全受償，就此伊即具有利害關係人之身分
    ，為確保伊之債權，爰依非訟事件法第149 條第1 項之規定
    ，聲明求為指定曾智群律師被繼承人之遺產管理人。
三、經查，聲請人前開主張，業據其提出戶籍謄本、繼承系統表
    、借據、約定書等為憑，且經本院依職權調閱本院97年度繼
    字第597 號卷宗查核無訛，則被繼承人死亡已超過2 年，顯
    逾民法第1177條所定1 個月期間，期間無親屬會議選任之遺
    產管理人向聲請人為處理債務之表示，可認聲請人主張無親
    屬會議召集之事實為真。準此，堪認被繼承人所遺財產，現
    確係處於無人繼承之狀態，是本件確有為被繼承人所遺財產
    選任遺產管理人之必要。又按遺產管理人之設，旨在管理保
    存及清算遺產，以免遺產散失，是以遺產管理人具有相當之
    公益色彩；又選任遺產管理人，除慮及管理遺產之公平性外
    ，須考慮其適切性，亦即可對其遺產、遺債之情形瞭解較深
    ，復與遺債債權人無利害共同關係而得忠誠處理者，優先選
    任為宜。而本件聲請人聲請由曾智群律師擔任遺產管理人，
    本院審酌律師具有法律專業知識及能力，允可秉持其專業倫
    理擔當此具公益性質之遺產管理人任務，且有律師證書及願
    任同意書，則選任曾智群律師為本件被繼承人所遺遺產之遺
    產管理人，應屬適當，爰依首揭規定指定之並為公示催告。
四、依非訟事件法第157 條，裁定如主文。
中    華    民    國    99    年    5     月    31    日
                  家事法庭法  官  張益銘
以上正本係照原本作成。
如對本裁定抗告須於裁定送達後10日內向本院提出抗告狀，並應
繳納抗告費用新臺幣壹仟元整。
中    華    民    國    99    年    5     月    31    日
                          書記官  許白梅

司法院資訊處製作；財團法人民間司法改革基金會備份。
